【裁判字號】    98,交抗,2372
【裁判日期】    981019
【裁判案由】    違反道路交通管理處罰條例
【裁判全文】
臺灣高等法院交通事件裁定            98年度交抗字第2372號
抗  告  人
即受處分人  甲○○
上列抗告人即受處分人因違反道路交通管理處罰條例案件，不服
臺灣士林地方法院，中華民國98年8月31日所為裁定（98 年度交
聲字第837號），提起抗告，本院裁定如下：
    主  文
抗告駁回。
    理  由
一、原裁定意旨略以：異議人即受處分人甲○○駕駛車牌號碼43
    6－ＹＦ號營業小客車，於民國98年4月9日3時11分許，行經
    市○○○道往東建國南路上方，經警員舉發「速限80公里，
    經測時速91公里，超速11公里，未滿20公里」之違規，依違
    反道路交通管理處罰條例第40條、第85條第1 項之規定，處
    罰鍰1,600元。然異議人辯稱：伊行車速度約70至75 公里之
    間，沒有超過75公里，同時見一部小貨車從伊左後方快速超
    越，該部小貨車往引道超車時，閃光燈閃起，該部小貨車約
    跟伊平行，或是超前一點點，是內側車道有被偵測到違規車
    輛，但照片未洗出該台車輛，舉發違規照片有可能因為格放
    （指把左邊裁剪掉，沖洗時可以移，把左邊部分不沖洗出來
    ）的關係，裁剪範圍不同，所以把其他車子給剪掉才沒有出
    現在照片中；另上次出庭之證人說測速器拍出有兩台，會把
    照片剔除，與此次所述不同云云。經查，採證及負責裝置異
    議人違規地點照相機具之底片及收底片之證人所證，該採證
    之機具係德國最新之機具，且每年均有檢驗合格，再就雷達
    偵測到違規車輛到被拍攝到照片，該違規車僅位移2 公分餘
    ，且2車同時被偵測到超速，則底片會出現ILL之訊號，而不
    會被拍攝，再者若前1 台車被偵測到違規超速，至快門按下
    時，有1台車之車頭進入拍攝區（即1照片有出現1 台車之車
    尾及加1 台車剛要進入畫面而被拍攝到車頭），則撿選照片
    之採證人員即不會挑選等情，則異議人之超速違規應無被誤
    判之可能。再異議人一再質疑證人乙○○所庭呈之照片，係
    另外剪該800張底片中之1張加洗，而有被格放（即剪掉左上
    方之部位）惟原審細稽，舉發違規單，下方所附之照片（見
    原審卷異議人所提出之附件一），該照片即是由照相館直接
    從800 張之底片中沖洗出來的，該照片除照到異議人之違規
    車輛外，亦未照到有其他之車輛甚明。此外，復有採證照片
    及證人乙○○所呈之同一地點不同時間之照片各1 幀暨測速
    照相雷達使用手冊、雷達偵測到違規車輛到拍攝到照片之車
    輛位移之計算式可稽，本件異議人違規事由明確。異議人一
    再質疑係原本在其後方之1 台小貨車自其後方趕上來行駛其
    原本之內側車道違規云云，並不可採。異議人確有於前揭時
    、地有超速11公里之違規行為，原處分機關依前揭道路交通
    管理處罰條例第40條、第85條第1 項規定暨違反道路交通管
    理事件統一裁罰基準及處理細則第2條第2項等規定，裁處異
    議人罰鍰1600元，核無違誤，而駁回受處分人之聲明異議等
    語。
二、本件抗告意旨略以：原採證照片所呈現之違規部份，僅有該
    違規地點之中間車道及外側車道被攝入、沖洗出來，最內側
    車道並未呈現；證人乙○○呈庭供比對之他車於同一地點超
    速之採證照片，係行駛於最內側車道，且其車身有大部分被
    攝入照片中，與伊被採證違規照片明顯有異，即最內側車道
    部分被「格放」掉，足以隱匿他車可能違規事實，原裁定顯
    違反證據法則；又依臺北市政府警察局中正一分局函覆稱，
    經雷達波偵測到車輛逾越速限行駛時，在千分之一秒內即採
    證照相，故採證照片內之違規車輛位置，距雷達波偵測點位
    移必在10公尺之內等語，顯與證人乙○○於原審證稱雷達波
    偵測點範圍達18公尺不一致，何者為真，原審未為查明。懇
    請鈞院撤銷原裁定，命原舉發機關提出採證照片之前後底片
    各3張供比對云云。
三、惟查：
  (一)按汽車駕駛人，行車速度，超過規定之最高時速，或低於規
    定之最低時速，除有第43條第1項第2款情形外，處新臺幣（
    下同）1,200元以上2,400元以下罰鍰；違反道路交通管理處
    罰條例第40條事件，汽車駕駛人行車速度，超過規定之最高
    時速未滿20公里，期限內繳納罰鍰或到案聽候裁決者，處1
    千6百元罰鍰，道路交通管理處罰條例第40條及道路交通管
    理事件統一裁罰基準及處理細則第2條第2項所明定。另證據
    取捨及認定事實，乃法院自由判斷職權之行使，其對於證據
    證明力所為之判斷，茍係基於吾人日常生活之經驗，而未違
    背客觀上應認為確實之定則，並已敘述其何以為此一判斷之
    理由，即不能指為違法。又證人於法庭經具結程序後，即負
    有據實陳述之義務，倘有違反則須承擔偽證罪之罪責，是證
    人經具結後所為之證言，已屬有證據能力之證據之一。
  (二)本件抗告人於原審訊問時業已自承確於前揭時間駕駛車輛行
    經該路段，而經設於該處之合格採證照相機拍攝結果，抗告
    人所駕車輛確有時速91公里，超越當地速限80公里達11公里
    之事實，經臺北市政府警察局交通警察大隊掣單舉發等事實
    ，此有臺北市政府警察局北市警交大字第A00000000 號舉發
    違反道路交通管理事件通知單、臺北市交通事件裁決所北市
    裁罰字第裁22-A00000000號違反道路交通管理事件裁決書乙
    紙、違規採證照片及該處採證雷達測速儀檢定合格證書1 紙
    等附卷可稽。另依證人即臺北市政府警察局中正第一分局交
    通分隊警員乙○○於原審法院證稱，違規之採證照片是其負
    責裝底片與收底片，且詳述雷達測速儀之測速功能及所呈之
    同一地點不同時間之照片各1 幀暨測速照相雷達使用手冊、
    雷達偵測到違規車輛到拍攝到照片之車輛位移之計算式可稽
    。抗告人雖於原審辯稱，被拍照當時另有一部小貨車超車通
    過，超速的應該是該小貨車云云。惟經本院觀之上開違規照
    片，照片上除顯示抗告人之車輛外，並無任何其他車輛經過
    ，參以違規地點之「微電腦測速照相雷達設備」，係以雷達
    微波偵測超速車輛，衡情一般微電腦雷達測速自動照相設備
    ，只要違規車輛行經雷達發射範圍內遭偵測違規，自動照相
    設備即會啟動照相功能，拍攝違規車輛，此乃自動照相設備
    之基本功能，上開雷達測速自動照相設備，嗣由經濟部標準
    檢驗局檢定合格，功能運作尚無違常，故從違規舉發照片影
    像僅顯示抗告人所駕駛436－ＹＦ 號營業小客車，並無其他
    車輛之影像，另按測速照相雷達使用手冊上所載，照片上方
    數據第一項即係顯示特定車道之車輛超速行駛，並無誤測他
    車道車輛超速行駛之可能，有該使用手冊在卷可憑，依該照
    片上所示之數據可判斷確係受處分人之車輛超速行駛無誤，
    證人乙○○與抗告人並無仇怨，其依法執行職務自無任意誣
    陷抗告人之動機及目的，更無違法開單告發抗告人而甘冒違
    法執行職務風險之理。此外，復查無任何證據足資證明員警
    有捏造事實違法取締之情事，則執勤警員本其維護交通秩序
    、安全職責所為之舉發，自應推定其合法正確，原審法院亦
    已綦詳抗告人確為該雷達測速儀器拍照採證對象之理由，經
    核其所為之判斷並不違背經驗法則及論理法則。
四、綜上所述，本件事證至臻明確，抗告人車輛超速違規之事實
    ，自堪認定，原處分機關依前揭道路交通管理處罰條例第40
    條、第85條第1 項規定暨違反道路交通管理事件統一裁罰基
    準及處理細則第2條第2項等規定，裁處異議人罰鍰1,600 元
    ，核無違誤，抗告人對該處分聲明異議，原審以異議無理由
    ，而以裁定予以駁回，經核其認事用法均無違誤。抗告人置
    原審之詳細論述於不顧，任意砌詞辯解指摘原裁定不當，洵
    無理由，應予駁回。
據上論結，應依道路交通管理處罰條例第89條，道路交通案件處
理辦法第26條，刑事訴訟法第412條，裁定如主文。
中    華    民    國    98    年    10    月    19    日
                  交通法庭    審判長法  官  許宗和
                                    法  官  潘進柳
                                    法  官  沈君玲
以上正本證明與原本無異。
不得再抗告。
                                    書記官  彭于瑛
中    華    民    國    98    年    10    月    20    日


司法院資訊處製作；財團法人民間司法改革基金會備份。
